臺灣高等法院民事裁定
                                     108年度抗字第1576號
抗  告  人  A女       （真實姓名、年籍及住址資料詳卷）
上列抗告人因與相對人翁健祥律師（法扶律師）等間請求損害賠
償事件，對於中華民國108年9月20日臺灣士林地方法院108年度
湖訴字第10號裁定提起抗告，本院裁定如下：
    主  文
抗告駁回。
抗告訴訟費用由抗告人負擔。
    理  由
一、查抗告人於本院審理時已成年，有其戶籍資料存卷可查（見
    原審限閱卷），具有訴訟能力，無庸再列法定代理人，合先
    敘明。
二、按人之權利能力，始於出生、終於死亡；有權利能力者，有
    當事人能力，民法第6條、民事訴訟法第40條第1項規定甚明
    。是原告或被告於起訴前死亡者，因喪失權利能力，自無訴
    訟上之當事人能力，法院應依民事訴訟法第249條第1項第3
    款規定，以裁定駁回原告之訴，且無補正或承受訴訟之問題
    （最高法院87年度台抗字第217號、91年度台上字第455號裁
    判意旨參照）。次按訴狀送達後，原告不得將原訴變更或追
    加他訴。但有下列各款情形之一者，不在此限：一、被告同
    意者。二、請求之基礎事實同一者。三、擴張或減縮應受判
    決事項之聲明者。四、因情事變更而以他項聲明代最初之聲
    明者。五、該訴訟標的對於數人必須合一確定時，追加其原
    非當事人之人為當事人者。六、訴訟進行中，於某法律關係
    之成立與否有爭執，而其裁判應以該法律關係為據，並求對
    於被告確定其法律關係之判決者。七、不甚礙被告之防禦及
    訴訟之終結者。民事訴訟法第255條第1項定有明文。所謂請
    求之基礎事實同一，係指變更或追加之訴與原訴之原因事實
    ，有其社會事實上之共通性及關聯性，而就原請求所主張之
    事實及證據資料，於變更或追加之訴得加以利用，且無害於
    他造當事人程序權之保障，俾符訴訟經濟者（最高法院91年
    度台抗字第648號、101年度台抗字第404號裁定意旨參照）
    。
三、抗告人前以：B男於民國106年2月17日、同年5月12日，分別
    在校內乘伊無防備之際，徒手觸摸伊胸部（下稱系爭行為）
    ，觸犯性騷擾防治法第25條第1項之罪，使伊身體自主權及
    心理健康受損，已構成侵權行為，而B男行為時為未成年人
    ，B男之母為其法定代理人，應與B男負連帶損害賠償責任。
    爰依民法第184條第1項前段、第187條及第195條規定，訴請
    B男及B男之母連帶給付伊精神慰撫金及照護費用新臺幣（下
    同）400萬元本息，嗣於108年7月18日言詞辯論時追加B男之
    父即相對人劉昌炎（業於105年11月15日死亡，下稱劉昌炎
    ）、於108年9月6日言詞辯論時追加B男之訴訟代理人即相對
    人翁健祥律師（下稱翁健祥律師，與劉昌炎合稱相對人）為
    共同被告，請求連帶給付上述本息。經原法院以裁定駁回抗
    告人此部分追加之訴（下稱原裁定），抗告人不服，提起抗
    告。抗告意旨略以：原法院未對伊闡釋民法第6條之規定，
    且B男及B男之母自70年迄今皆未辦理繼承，有隱匿財產之可
    能；又B男既已於106年8月15日當庭認罪，並有測謊紀錄為
    證，翁健祥律師卻仍替B男說謊，有違律師道德，以上自有
    追加相對人為共同被告之必要，並均應連帶賠償伊上開本息
    ，詎原裁定駁回其追加之訴，爰提起本件抗告，請求廢棄原
    裁定云云。
四、經查，劉昌炎於系爭行為發生前即105年11月15日死亡，此
    有戶籍資料查詢結果在卷可稽（見原法院訴字卷第75頁），
    是劉昌炎既於本件抗告人起訴前即已死亡，因喪失權利能力
    ，自無訴訟上之當事人能力，且無補正或承受訴訟之問題。
    又抗告人於原法院係主張B男對其為系爭行為，觸犯性騷擾
    防治法第25條第1項之罪，爰依侵權行為規定請求B男及B男
    之母連帶給付抗告人上述本息（見原法院訴字卷第10頁），
    嗣於108年9月6日原法院最後言詞辯論時，以翁健祥律師於
    開庭時表示B男無性騷擾行為，渠等為共犯結構為由，請求
    追加翁健祥律師為共同被告等語（見原法院訴字卷第82頁）
    ，惟抗告人此部分追加之訴所據事實與其原訴主張之B男系
    爭行為之基礎事實，顯非同一；且於原法院最後言詞辯論期
    日時始為上開追加，自有礙翁健祥律師訴訟之防禦及原訴之
    訴訟終結，翁健祥律師亦當庭表示不同意追加。則依上說明
    ，抗告人所為本件訴之追加，均於法未合。從而，原法院以
    裁定駁回抗告人追加之訴，核無違誤。抗告意旨，指摘原裁
    定不當，聲明廢棄，為無理由，應予駁回。五、據上論結，
    本件抗告為無理由，爰裁定如主文。
中    華    民    國  108    年    12    月     16    日
                   民事第十九庭
                       審判長法  官  魏麗娟
                             法  官  潘進柳  
                             法  官  游悅晨
正本係照原本作成。
本裁定除以適用法規顯有錯誤為理由外，不得再抗告。如提起再
抗告，應於收受送達後10日內委任律師為代理人向本院提出再抗
告狀。並繳納再抗告費新臺幣１千元。
中    華    民    國   108    年    12    月    18    日
                            書記官   王詩涵